臺灣桃園地方法院刑事判決　　　　　　　93年度訴字第1167號
公　訴　人　臺灣桃園地方法院檢察署檢察官
被　　　告　庚○○　男　28歲.
選任辯護人　己○○律師
上被告因違反槍砲彈藥刀械管制條例案件，經檢察官提起公訴（
93 年度偵字第558號），本院判決如下︰
    主  文
庚○○未經許可，持有可發射子彈具有殺傷力之改造玩具手槍，
處有期徒刑壹年貳月，併科罰金新臺幣伍萬元，罰金如易服勞役
，以銀元佰元即新臺幣玖佰元折算壹日。扣案具有殺傷力之仿
WALTHER廠PPK/S型半自動手槍製造之改造玩具手槍壹把（含手槍
構成部分之彈匣壹個，槍枝管制編號：0000000000號）沒收。
    事  實
一、緣庚○○之友人即姓名年籍不詳綽號「敏雄」之成年男子，
    因積欠庚○○不詳數目之金錢，於民國92年10月30日下午撥
    打行動電話予庚○○，告知欲將其持有之仿WALTHER 廠
    PPK/S 型半自動手槍換裝土造金屬槍管改造而成之改造玩具
    手槍一把（含彈匣一個，槍枝管制編號：0000000000號）、
    具直徑7.6 公厘土造金屬彈頭之可供擊發具殺傷力之土造子
    彈一顆（經實際試射可擊發，具殺傷力）、由玩具金屬彈殼
    加裝直徑7. 8公厘土造金屬彈頭改造而成之不具殺傷力之改
    造子彈二顆（經採樣一顆試射，無法擊發，不具殺傷力）、
    空彈殼一顆，及疑似毒品K 他命二包、MDMA四顆、FM2 十顆
    、U2一顆、海洛因五包（毛重6.9 公克）、安非他命四包（
    毛重68.3公克）（涉犯違反毒品危害防制條例之犯行部份由
    檢察官另行偵辦）等物，交予庚○○以抵充債務，詎庚○○
    明知可發射子彈具有殺傷力之改造玩具手槍、具殺傷力之子
    彈係屬槍砲彈藥刀械管制條例第4 條第1 項第1 款、第2 款
    所規定之槍砲、彈藥，非經中央主管機關即內政部之許可不
    得持有，竟未經許可，基於無故持有前開具有殺傷力之改造
    玩具手槍及子彈之犯意，告知綽號「敏雄」之友人伊當時不
    在家，要求「敏雄」將上開物品持至位於桃園縣平鎮市東勢
    里東勢三十之四十二號之庚○○住處先交予其家人收受；「
    敏雄」得庚○○允諾後，即於同日下午約四、五時許，將上
    開欲交庚○○抵債之物品以一長約30公分、寬約20公分之黑
    色盒子包裝後，外裹以一購物袋至前述庚○○住處交予不知
    情之庚○○之兄湯高潔之女友戊○○，戊○○收受後，即將
    上開盒子連同內裝物品依庚○○之指示置於庚○○房間書桌
    上，庚○○即因此未經許可無故持有前開改造手槍、子彈；
    嗣庚○○於翌日即同年月31日凌晨3 、4 時許回家後，除將
    疑似毒品之K 他命二包、MDMA四顆、FM2 十顆、U2一顆、海
    洛因五包、安非他命四包藏至於其與女友丙○○（於案發後
    已與庚○○結婚）之房間內，而將前開改造玩具手槍及子彈
    連同黑色外盒，持至隔壁不知情之湯高潔房間內之防潮箱內
    置放，庚○○再回自己房內入睡。直至同日下午15時30分許
    ，桃園縣政府警察局大園分局員警乙○○、甲○○、辛○○
    等因由另案查證得悉庚○○可能持有槍、彈，持本院核發之
    搜索票至庚○○之上開住處，見適由外處返家之湯高潔及戊○○，即經由湯高潔之同意及帶領至庚○○之房間內搜索，
    並先扣得前開疑似毒品之物，繼由庚○○偕同員警乙○○等
    人至湯高潔房間防潮箱內起獲庚○○所藏置之前開具殺傷力
    之土造子彈一顆（於鑑驗過程中業經試射及發用罄，僅餘不
    具殺傷力之彈頭及空彈殼一枚）、不具殺傷力之改造子彈二
    顆、空彈殼一顆、改造玩具手槍一把（含彈匣一個），始偵
    悉上情，其後庚○○於警詢中自白並供述前開改造手槍、子
    彈之來源，員警乙○○等人復依槍砲彈藥刀械管制條例第18
    條第4 項之規定帶同庚○○前往桃園縣楊梅地區尋找綽號「
    敏雄」之人，然因庚○○無法指出明確地點，且僅知其綽號
    而未查獲綽號「敏雄」者。
二、案經桃園縣政府警察局大園分局報請臺灣桃園地方法院檢察
    署檢察官偵查起訴。
    理  由
一、訊據被告庚○○矢口否認有何持有具殺傷力之改造玩具手槍
    、土造子彈之犯行，辯稱：92年10月30日「敏雄」有打電話
    給伊說要拿錢及東西給伊，伊說若伊不在，就請「敏雄」拿
    給伊的家人，裝有槍、彈之盒子是伊兄長湯高潔之女友戊○○拿至湯高潔之房間內，伊不知內為何物，伊至92年10月31
    日凌晨3、4時許回家睡覺，睡至下午警方到其房間搜索，經
    警方詢問及戊○○之提醒後始知有人拿東西給伊，戊○○並
    放至湯高潔之房間內，伊才帶同警方起獲，方悉盒內為槍、
    彈，故其並無任何持有上開改造槍枝、子彈之犯意云云。惟
    查：
  (一)92年10月31日下午查獲被告持有改造手槍、子彈之過程，被
    告對盒內係槍、子彈及其放置地點均明知之情形，業據桃園
    縣政府警察局大園分局刑事組偵查員乙○○到庭結證綦詳（
    詳本院94年1月19日審判筆錄第8頁至第11頁稱：「本案是我
    們從大園收到槍枝的情資，我們就鎖定丁○○，因為情資顯
    示槍彈是在丁○○的手裡，所以我們就聲請搜索票去查緝，
    但我們只有搜索扣押到毒品，沒有搜索到槍枝，但丁○○有
    坦承槍枝並告知我們槍枝下落是還回被告庚○○的手 上。92
    年10月31日下午3時30分許是大園分局刑事組張招松小隊長
    帶同我、證人辛○○及證人甲○○一起去現場，到現場的時
    候，我們先埋伏，看見被告哥哥開車回來，用遙控器打開鐵
    門，我們就上前詢問被告哥哥及女友：庚○○是否在家，他
    哥哥說不知道，就帶我們去被告的房間，但被告的房間門反
    鎖，被告哥哥敲門說告知被告警察來了，就被告沒有開門，
    於是我們就踢門進去，進入之後看見被告及其女友二人在房
    間內，我們就出示搜索票問被告現場有無毒品及槍枝請自動
    交出來，被告說沒有東西，我們才執行搜索，我們就從被告
    的房間開始搜索，在被告的房間搜索到毒品，我們就告訴被
    告有人檢舉他持有槍枝，質問他槍枝在何處，但被告仍然說
    沒有，我們說如果執意不說，我們就要開始搜索整間房子，
    於是被告才對其哥哥說要拿他哥哥房間的鑰匙，因為槍枝就
    放在他哥哥房間電視下方的防潮箱置物櫃內，後來被告就帶
    同我們到該置物櫃起獲槍枝、子彈。被告在警詢中說槍、彈
    是「敏雄」交給他的，當天搜索完後，被告就先帶我們到楊
    梅找「敏雄」，並稱「敏雄」那邊還有好幾把，我們有帶被
    告去他所述的地點去繞，但被告沒有辦法明確指出地點」）
    ，另同至現場搜索之偵查員辛○○亦於本院審理時證述被告
    當時坦承槍、彈係其持有，並自己指出收納地點（詳本院94
    年1月19日審判筆錄第13頁稱：「當時起獲槍枝的時候，因
    為槍枝的位置不是被告的房間，我當場有向被告確認這把槍
    枝的位置是否是在被告哥哥的房間，我還問他該槍枝是被告
    的還是被告哥哥的槍，當時被告回答槍枝是他的，並說這個
    案子與他哥哥無關。當時槍枝的位置是被告自己說的。」）
    。此均足證被告對於「敏雄」交予槍、彈為抵債一節知之甚
    稔，其辯稱至睡醒，警方搜索時才知等節並非可採。
  (二)查被告於警詢時復曾明確供述：警方持搜索票至伊住處搜索
    ，由伊哥哥帶同至伊房間，當時伊與妻子丙○○在房間睡覺
    ，毒品等物均係「敏雄」寄放，改造手槍一把、子彈三顆、
    彈殼一顆也是「敏雄」寄放在伊這裡，因「敏雄」有欠伊錢
    ，所以把槍押在我這，他是10月30日到伊家把槍、毒給伊抵
    債。「敏雄」叫伊放心，他有錢就會回來拿回去，「敏雄」
    之前也曾拿過二把改造手槍到伊家給我看過，所以伊也不以
    為意，是伊帶同警方至隔壁其兄之房間起出改造手槍、子彈
    等物等情（詳93年偵字第558號卷第13、14、15頁）。另於
    偵查中亦供承：扣案之毒品、手槍、子彈均係「敏雄」欠伊
    錢，欲拿等值之物抵債，當時是10月30日傍晚「敏雄」拿到
    伊家，由伊兄之女友戊○○收受，後來就拿到伊房間去給伊
    ，放在伊房間之書桌上面（詳本院94年1月19日當庭勘驗92
    年11月1日檢察官內勤偵訊錄音帶堪驗內容，及92核退偵字
    1224號卷第3頁）等語，雖被告對其於警詢中之供述辯稱：
    伊並非向警員陳述上述情形，不曉得警詢筆錄為何如此記載
    ，當時伊係經警員詢問及戊○○之提醒有人交東西給伊之後
    ，才帶同警方查獲槍、彈云云，惟證人乙○○於本院證稱：
    當時製作警詢筆錄時，有連續錄音，被告當時態度是滿配合
    的，內容都是他自己講的，我們去被告家中就是為了要搜索
    槍枝，槍、彈是被告親自帶我們去他哥哥房間查獲的，被告
    警詢時確有向我陳述「敏雄」曾經拿兩把改造手槍到被告家
    給被告看過，而當天敏雄是拿這些槍、彈、毒品寄放被告家
    中，因為欠被告錢，有錢「敏雄」就會拿回去等語綦詳，顯
    見被告製作警詢筆錄時，確係出於其自由意志為明確之陳述
    ，且與其於偵訊中供述情節相符，核與前述偵查員警證述到
    場執行搜索之情形一致，是顯有可信性，應有證據能力並足
    堪採信。而被告雖對偵訊之證據能力不爭執（辯護人表示以
    本院堪驗內容為準），惟表示其於偵訊中陳述「當日戊○○
    拿起來放到伊房間給伊」者係毒品，伊回家睡覺起來才知道
    「敏雄」拿去的是毒品，槍枝係戊○○直接拿去伊哥哥之房
    間，因為當時檢察官是全部連在一起問，伊可能只有聽到毒
    品部分，伊才會如此回答云云（詳本院93年12月13日準備程
    序筆錄第3頁、94年1月19日審判筆錄第17、18頁）；惟查：
    本件違反槍砲彈藥刀械管制條例之罪係重罪，且為自警詢至
    檢察官偵辦時之重點所在，由前述證人乙○○之證述可明確
    得知，被告自當知之甚詳；且偵訊時之筆錄記載即已包括詢
    問被告如何持有槍枝、子彈之問題甚為明確，被告親自簽名
    確認，當時均未表示異議，事後始對其陳述再為曲解字義之
    詮釋，實顯不足採。準此，其偵訊中供承戊○○將毒品、手
    槍、子彈等物放於被告房間之書桌上，被告亦知該等物品係
    「敏雄」欲交予其抵債所用等節，均足採信。
  (三)況依被告所稱毒品、槍彈均係「敏雄」交付，且當時查獲情
    形，毒品等係於被告房間內查獲，槍枝、子彈均於隔壁之被
    告之兄房間之防潮箱內起出，亦為被告所不否認；則對照證
    人戊○○之證述及「敏雄」交付物品時亦在場之證人丁○○
    證述：「敏雄」所交付者僅一袋子內裝盒子一節，顯可知被
    告於戊○○交付該袋及盒子之後，尚有親自查看，並將毒品
    、槍彈分開放置於自己房間及其兄房內之防潮箱之動作，嗣
    後始為搜索之警員分別查獲。況被告多次於本院準備程序、
    審理程序中自承「敏雄」打電話告知欲交付「東西」一節不
    諱（詳本院93年8月12日準備程序筆錄、93年11月22日準備
    程序筆錄、94年1月19日審判筆錄第17頁），顯見被告知悉
    「敏雄」欲以物品償債，依常情，債權人對於債務人是否以
    「等值」之物品抵債，應相當關切，被告辯稱並不知係何物
    一節，亦不合常情；且被告辯稱回家後並未查看「敏雄」交
    予何物一節亦不可採，由被告於本院93年8月12日準備程序
    時，即自承「我沒有說是槍，我當時認為那包東西是金飾」
    （詳該次準備程序筆錄第5頁），顯見被告確曾接觸過該盒
    物品，知悉有一定重量，為飾詞否認，始捏造誤以為係金飾
    之辯詞；綜上各情，互核以參，被告當係與「敏雄」電話聯
    絡時，即知該等物品包括槍枝、子彈。至被告兄長之女友戊○○於本院證述：當日係綽號係「猴子」之人交付前述盒子
    予被告，由其代收後，收入其與被告之兄之房間防潮箱內，
    收受時並未連絡被告，當時警方查獲時，警方一開始就知槍
    、彈在其與被告之兄之房間內，被告至警方查獲槍、彈之後
    才知盒內物品為何云云（詳94年1月5日審判筆錄），惟查：
    證人戊○○之證述，已有多點與被告所述不合，1.當日綽號
    「猴子」之證人丁○○係前往被告家中還錢給被告，並非交
    付上開盒子，而係「敏雄」之人拿該盒子（內有槍、彈）至
    被告家，此節業為證人丁○○及被告本身供承不諱，與證人
    戊○○所述不符，此其一。2.被告於偵訊中即自承戊○○係
    將槍、彈、毒品等物拿至伊房間給伊一節，堪以認定，已如
    上述，證人戊○○此處所稱亦與事實未合。3.警方並非一開
    始即知被告放槍地點在被告之兄之房間內，被告辯稱係戊○○告知友人交付物品在其兄之房內始帶同警方查獲（事實則
    係被告自己供出放置槍、彈之處始帶同警方起獲，業如前載
    ），此復與證人戊○○所述不符。是證人戊○○之證述本身
    已多處與被告所述不符，信為迴護被告所為之證詞，自難採
    憑為被告有利之認定基礎。
  (四)上開扣案改造玩具手槍一把及子彈三顆經送內政部警政署刑
    事警察局鑑定結果，認「1.送鑑八釐米手槍一支（槍枝管制
    編號0000000000），認係由仿Walther廠PPK/S型半自動手槍
    製造之玩具手槍，保留玩具槍管彈室端，換裝土造金屬槍管
    而成之改造手槍，機械性能良好，可擊發適用子彈，認具殺
    傷力。2.送鑑子彈三顆，二顆認係由玩具槍用金屬彈殼加裝
    直徑7.8MM金屬彈頭組合而成，惟無法擊發，均認不具殺傷
    力。3.另顆子彈認係土造子彈，係直徑7.6MM之土造金屬彈
    頭，經實際試射，可擊發，認具殺傷力。」是被告持有之上
    開改造玩具手槍一把、土造子彈一顆均係具有殺傷力之事實
    ，此有該局92年12月18日刑鑑字第0920212025號槍彈鑑定書
    （詳93年偵字第558號第第1頁至第2頁）一份在卷可參，
    本件尚有搜索扣押筆錄、搜索扣押物品一覽表、扣押物照片
    及現場照片共十六幀在卷可稽，綜上所述各節，互核以參，
    本件事證明確，被告庚○○之犯行洵堪認定，應予依法論科
    。
二、按被告庚○○本件持有上開改造手槍、子彈行為後，槍砲彈
    藥刀械管制條例於94年1 月26日修正，並於同日由總統以華
    總一義字第09400010101 號令公布，並於94年1 月29日生效
    施行，其中規定對「未經許可持有同條例第4 條第1 項第1
    款所稱其他可發射金屬或子彈具有殺傷力之各式槍炮」之犯
    罪構成要件並未修正，然由修正前同條例第11條第四項移列
    至修正後同條例第8 條第4 項，刑度則由「一年以上七年以
    下有期徒刑，並科新台幣七百萬元以下罰金」提高為「三年
    以上十年以下有期徒刑，並科新台幣七百萬以下罰金」；次
    按，「行為後法律有變更者，適用裁判時之法律。但裁判前
    之法律有利於行為人者，適用最有利於行為人之法律」，刑
    法第2 條第1 項定有明文。是本件被告庚○○行為後槍砲彈
    藥刀械管制條例既已修正公布施行而有變更，依上開規定比
    較新舊法適用之結果，自以修正前同條例第11條第4 項之規
    定對被告較為有利，故應適用修正前之同條例第11條第4 項
    規定對被告論處。再按，火砲、肩射武器、肩射武器、機關
    槍、衝鋒槍、卡柄槍、自動步槍、普通步槍、馬槍、手槍、
    鋼筆槍、瓦斯槍、麻醉槍、獵槍、空氣槍、魚槍、改造模型
    槍及其他可發射金屬或子彈具有殺傷力之各式槍砲，均屬修
    正前槍砲彈藥刀械管制條例第4 條第1 項第1 款所稱之槍砲
    ，另具有殺傷力之改造子彈，係屬同條例第4 條第1 項第2
    款所稱之彈藥，依同條例第5 條規定，非經中央主管機關許
    可，不得製造、販賣、運輸、持有、寄藏或陳列。
三、本件被告庚○○未經許可而同時持有可發射子彈具有殺傷力
    之改造玩具手槍及子彈，核係犯修正前槍砲彈藥刀械管制條
    例第11條第4 項之未經許可持有可發射子彈具有殺傷力之改
    造手槍罪及同條例第12條第4 項之未經許可持有子彈罪；被
    告於綽號「敏雄」者持前開槍、彈至其住處時，利用不知情
    之其兄女友戊○○收受後擺置於房間書桌上而持有，為間接
    正犯；被告以一持有行為，同時觸犯前開未經許可持有可發
    射子彈具有殺傷力之改造手槍罪、未經許可持有子彈罪二罪
    名，為想像競合犯，應依刑法第55條，從一重之未經許可持
    有可發射子彈具有殺傷力之改造手槍罪處斷。爰審酌酌被告
    庚○○持有改造槍枝、土造子彈，無形助長社會治安惡化，
    然念其持有時間非長，並未持槍犯下其他不法犯行，所生危
    害尚輕，並無前科、品行良好，此有被告臺灣桃園地方法院
    檢察署刑案資料查註紀錄表及臺灣高等法院被告全國前案紀
    錄表附卷可稽，惟其犯後飾詞否認犯行，未具悔意等一切情
    狀，量處有期徒刑一年二月，併科罰金新臺幣5 萬元，並就
    罰金部分諭知易服勞役之折算標準，以資警惕。
四、扣案之改造玩具手槍一枝係違禁物，而彈匣一個復係扣案槍
    枝之主要組成零件，依槍砲彈藥刀械管制條例第4條第2項規
    定屬於槍枝之一部分，亦係違禁物，應依刑法第38條第1項
    第1款宣告沒收；另具殺傷力之土造子彈一顆，則因已經實
    際試射擊發而不具殺傷力，僅餘彈頭及空彈殼各一枚，與另
    扣案不具殺傷力之改造子彈二顆、空彈殼一顆，均非違禁物
    ，自不予宣告沒收，附此敘明。
據上論斷，應依刑事訴訟法第299 第1 項前段，修正前槍砲彈藥
刀械管制條例第11條第4 項、第12條第4 項，刑法第11條前段、
第2 條第1 項前段，第55條、第42條第2 項、第38條第1 項第1
款，罰金罰鍰提高標準條例第2 條，現行法規所定貨幣單位折算
新臺幣條例第2 條，判決如主文。
本案經檢察官蔡孟利到庭執行職務。
中　　華　　民　　國　　94　　年　　1　　月　　31　　日
                             臺灣桃園地方法院刑事第一庭
                                 審判長法官  曾淑華
                                       法官  朱美璘
                                       法官  楊晴翔
上正本證明與原本無異。
如不服本判決，應於判決送達後十日內向本院提出上訴狀(應附
繕本)，上訴於臺灣高等法院。
                                      書記官 劉晨輝
中　　華　　民　　國　　94　　年　　1 　　月　　31　　日
附錄本件論罪科刑法條：
修正前槍砲彈藥刀械管制條例第11條
未經許可，製造、販賣或運輸第四條第一項第一款所稱其他可發
射金屬或子彈具有殺傷力之各式槍砲者，處五年以上有期徒刑，
併科新臺幣一千萬元以下罰金。
未經許可，轉讓、出租或出借前項所列槍砲者，處三年以上十年
以下有期徒刑，併科新臺幣七百萬元以下罰金。
意圖供自己或他人犯罪之用，而犯前二項之罪者，處無期徒刑或
七年以上有期徒刑，併科新臺幣一千萬元以下罰金。
未經許可，持有、寄藏或意圖販賣而陳列第一項所列槍砲者，處
一年以上七年以下有期徒刑，併科新臺幣七百萬元以下罰金。
第一項至第三項之未遂犯罰之。
修正前槍砲彈藥刀械管制條例第12條
未經許可，製造、販賣或運輸子彈者，處一年以上七年以下有期
徒刑，併科新台幣五百萬元以下罰金。
未經許可，轉讓、出租或出借子彈者，處六月以上五年以下有期
徒刑，併科新台幣三百萬元以下罰金。
意圖供自己或他人犯罪之用，而犯前二項之罪者，處三年以上十
年以下有期徒刑，併科新台幣七百萬元以下罰金。
未經許可，持有、寄藏或意圖販賣而陳列子彈者，處五年以下有
期徒刑，併科新台幣三百萬元以下罰金。
第一項至第三項之未遂犯罰之。
